【裁判字號】    98,抗,142
【裁判日期】    980420
【裁判案由】    聲明異議
【裁判全文】
臺灣高等法院高雄分院刑事裁定           98年度抗字第142號
抗  告  人
即  受刑人  甲○○
送達代收人  顏福松  律師
上列抗告人因聲明異議案件，不服臺灣澎湖地方法院中華民國98
年3 月26日裁定（98年度聲字第13號），提起抗告，本院裁定如
下：
    主  文
抗告駁回。
    理  由
一、本件抗告人於原審聲明異議意旨略以：異議人甲○○因先後
    於88年6 月25日及90年3 月9 日觸犯懲治走私條例第3 條第
    1 項、第2 條第1 項之罪，分別經臺灣澎湖地方法院及臺灣
    雲林地方法院各判處有期徒刑6 月，嗣因合於減刑之規定，
    業經臺灣澎湖地方法院以96年度聲減字第102 號裁定分別減
    刑為有期徒刑各3 月，並定應執行刑為有期徒刑5 月。前揭
    異議人88年6 月25日觸犯懲治走私條例第3 條第1 項，而經
    鈞院88年度訴字第59號判決確定之前罪，依法本得易科罰金
    ，惟澎湖地檢署96年度職檢更字第122 號執行指揮書卻未記
    載得易科罰金，異議人先後具狀聲請澎湖地檢署就該確定判
    決准予易科罰金，承辦書記官皆告知上開兩罪已合併執行不
    得分割而未獲正面回應。異議人所觸犯二罪係分別判決，依
    法本得分別執行，是臺灣澎湖地方法院88年度訴字第59號判
    決之前罪依法自得易科罰金，不因與後罪合併定應執行刑而
    受影響，否則即屬侵害人民合法權益，並重大違悖論理法則
    。且異議人之子許漢忠與異議人前後二案皆為共犯，亦分別
    經同法院判處有期徒刑5 月及6 月，惟許漢忠前罪經易科罰
    金後，後罪方入監執行，與異議人所受判兩罪之執行有重大
    歧異，顯然重大違背憲法第7 條平等權之規定，為此聲明異
    議，請求鈞院就異議人前開案件准予易科罰金，以維異議人
    權益等語。
二、原裁定則以：依司法院大法官會議釋字第144 號解釋：「數
    罪併罰中之一罪，依刑法規定得易科罰金，若因與不得易科
    罰金之他罪併合處罰之結果而不得易科罰金時，原可易科罰
    金部分所處之刑，自亦無庸為易科折算標準之記載」，故如
    數罪併罰之結果，原可易科罰金之一罪，因與他罪併合處罰
    之結果而不得易科罰金時，法院自不得再就該罪所處之刑諭
    知易科罰金之折算標準，檢察官於執行裁判時亦無從為准予
    易科罰金之指揮。又受刑人所犯二罪，應依刑法第51條第5
    款之規定，由犯罪事實最後判決之法院之檢察官聲請該法院
    裁定定其應執行之刑，此係檢察官之法定職務，不問定應執
    行刑之裁定對被告是否有利，檢察官均應依法聲請，此有臺
    灣基隆地方法院察署法律座談會研討意見可資參照（法務部
    公報第224 二期第162-164 頁）。本件異議人於88年6 月25
    日及於90年3 月9 日各犯懲治走私條例第3 條第1 項及第2
    條第1 項之罪，前罪經原審法院以88年度訴字第59號及91年
    度聲字第140 號於91年6 月24日判處有期徒刑6 月確定，後
    罪經臺灣高等法院臺南分院90年度上訴字第1296號於90年12
    月18日判處有期徒刑6 月確定，所犯上開二罪於中華民國九
    十六年罪犯減刑條例施行後，原審法院依檢察官聲請，於96
    年9 月10日以96年度聲減字第102 號裁定各均減為有期徒刑
    3 月，並定應執行刑為有期徒刑5 月，有臺灣高等法院被告
    前案記錄表可稽，並經職權調取88年度訴字第59號、96年度
    聲減字第102 號、臺灣澎湖地方法院檢察署96年度執減更字
    第122 號執行卷宗核閱無訛。異議人於90年3 月9 日所犯懲
    治走私條例第2 條第1 項之罪，因其最重本刑為有期徒刑7
    年，經減刑後之刑期仍不得易科罰金，參酌前揭司法院大法
    官會議釋字第144 號解釋意旨，88年6 月25日所犯之罪原可
    易科罰金之刑期，於定應執行刑之後，亦不得易科罰金，異
    議人主張前後二罪應分別執行，前罪部分依法自得易科罰金
    云云，自無理由。又上開裁定檢察官所提定應執行刑之聲請
    ，係檢察官認異議人於裁判確定前犯數罪，依刑法第50條、
    第53條聲請定應執行之刑，為檢察官之法定職務，與同案其
    他共犯之執行無涉，異議人徒執其他共犯之執行情形，指稱
    本案之執行侵害其權益云云，自屬無可採，因認臺灣澎湖地
    方法院檢察署96年度執減更智字第112 號之執行指揮並無違
    誤，而駁回議異人之異議，經核與法並無不合。
三、抗告意旨略以：依大法官會議釋字第144 號解釋文之反面解
    釋，依法得易科罰金之罪，若因與依法不得易科罰金之他罪
    併合處罰之結果，仍得易科罰金之時，原可易科罰金部分所
    處之刑，自仍得為易科折算標準之記載；亦即原可易科罰金
    所處之刑，仍得易科罰金。而原得易科罰金之罪與不得易科
    罰金之他罪，併合處罰之結果，原得易科罰金之罪，是否仍
    得易科罰金，依刑法第41條第1 項及第2 項規定判斷之。刑
    法第41條第1 項規定犯最重本刑5 年以下有期徒刑以下之之
    刑之罪，而受6 個月以下有期徒刑或拘役之宣告者，若無該
    條但書之情形，依法即得易科罰金，而刑法第41條第2 項規
    定，於數罪併罰，其應執行之刑未逾6 個月者，亦適用，亦
    即原得易科罰金之一罪，只要與他罪定應執行未逾6 月者，
    即得依刑法第41條第1 項規定易科罰金；刑法第41條第2項
    並未明示數罪併罰其應執行之刑未逾6 月者，該數罪皆必係
    原皆得易科罰金之罪，亦即原得易科罰金之甲罪與不得易科
    罰金之乙罪，其應執行之刑未逾6 月者，甲罪部分當得適用
    刑法第41條第1 項規定易科罰金等語，指摘原裁定不當。
四、按刑法第41條有關易科罰金之要件為：「犯最重本刑為5 年
    以下有期徒刑以下之刑之罪，而受6 個月以下有期徒刑或拘
    役之宣告者，得以新臺幣1,000 元、2,000 元或3,000 元折
    算一日，易科罰金。但確因不執行所宣告之刑，難收矯正之
    效，或難以維持法秩序者，不在此限」、「前項規定於數罪
    併罰，其應執行之刑未逾6 月者，亦適用之」。是依刑法第
    41條第1 項規定准予易科罰金者，必所犯為最重本刑為5 年
    以下有期徒刑，且受6 個月以下有期徒刑之宣告，如所犯之
    罪其法定最重本刑為5 年以上者，縱所宣告之刑為6 個月以
    下，仍不得為易科罰金之諭知，而第2 項規定既稱「前項規
    定」，依法律條文之體系解釋，自亦係指犯最重本刑為5 年
    以下有期徒刑以下之刑之罪，而受6 個月以下有期徒刑或拘
    役之宣告者而言，是如所犯之罪其法定最重本刑為5 年以上
    者，縱所宣告之刑為6 個月以下，且經定其應執行刑為6 個
    月以下，仍不得為易科罰金之諭知，是抗告人執上開事由指
    摘原裁定不當，並無理由，應予駁回。
五、據上論結，應依刑事訴訟法第412 條，裁定如主文。
中    華    民    國    98    年    4     月    20    日
              刑事第四庭    審判長法  官  蕭權閔
                                  法  官  陳吉雄
                                  法  官  李嘉興
以上正本證明與原本無異。
不得再抗告。
中    華    民    國    98    年    4     月    20    日
                                  書記官  郭榮芳


司法院資訊處製作；財團法人民間司法改革基金會備份。
